【裁判字號】    98,監,42
【裁判日期】    980504
【裁判案由】    改定禁治產人監護人
【裁判全文】
臺灣臺南地方法院民事裁定                98年度監字第42號
聲  請  人  楊萬琴
上列聲請人聲請改定禁治產人監護人事件，本院裁定如下：
    主    文
改定聲請人楊萬琴（男，民國○○○年○月○○○日生，身分證
統一編號：Ｚ000000000號，住臺南縣善化鎮六德里六
分寮二五０號）為禁治產人王楊淑花（女，民國○○○年○月○
日生，身分證統一編號：Ｚ000000000號，住臺南縣善
化鎮六德里六分寮二五０號）之監護人。
程序費用新臺幣壹仟元由聲請人負擔。
    理    由
一、按民法第1110條第2項監護人之選定事件，由禁治產人住所
    地之法院管轄，非訟事件法第139條明文規定。次按依法為
    監護人者，非有正當理由，不得辭其職務；又按禁治產人之
    監護人，依左列順序定之：一配偶、二父母、三與禁治產人
    同居之祖父母、四家長、五後死之父或母以遺囑指定之人；
    不能依前項規定定其監護人時，由法院徵求親屬會議之意見
    選定之。又親屬會議以會員五人組織之；親屬會議會員，應
    就禁治產人之左列親屬與順序定之：一直系血親尊親屬、二
    三親等內旁系血親尊親屬、三四親等內之同輩血親；前項同
    一順序之人，以親等近者為先，親等同者，以同居親屬為先
    ，無同居親屬者，以年長者為先；依前二項順序所定親屬會
    議會員，不能出席會議或難於出席時，由次順序之親屬充任
    之；無前條規定之親屬，或親屬不足法定人數時，法院得因
    有召集權人之聲請，於其他親屬中指定之。再親屬會議，非
    有三人以上之出席，不得開會，非有出席會員過半數之同意
    ，不得為決議，民法第1095條、第1111條、第1130條、第11
    31條、第1132條第1項、第1135條分別定有明文。又按民法
    第1113條第1項準用同法第1094條第2項結果，未能依前項之
    順序定其監護人，或為禁治產人之最佳利益，法院得依禁治
    產人、檢察官、當地之社會福利主管機關或其他利害關係人
    之聲請，就禁治產人之三親等內旁系血親尊親屬、社會福利
    主管機關、社會福利機構或其他適當之人改定為監護人。
二、本件聲請意旨略以：聲請人之姊即禁治產人王楊淑花（女，
    民國○○年○月○日生，身分證統一編號：Ｚ000000000號，住臺
    南縣善化鎮六德里六分寮250號）於91年6月13日經本院91年
    度禁字第57號裁定宣告為禁治產人，並以其母親楊蘇金里為
    監護人。惟因楊蘇金里現年已高齡85歲，因發生車禍，導致
    左側肱骨遠端粉碎性骨折、右胸挫傷併第九肋骨骨折、右側
    近端胜骨粉碎性骨折、右小腿大面積皮膚磨損併缺失、腰椎
    壓迫性骨折、逆流性食道炎，經手術治療後，目前行動不便
    ，需乘坐輪椅，又因高齡患有重聽，實無法繼續擔任禁治產
    人王楊淑花之監護人。經召開禁治產人王楊淑花之親屬會議
    ，一致推舉聲請人擔任禁治產人王楊淑花之監護人，為此聲
    請改定聲請人為禁治產人王楊淑花之監護人等語。
三、經查，禁治產人王楊淑花之住所地為「臺南縣善化鎮六德里
    六分寮250號」，依非訟事件法第139條規定，本件聲請應由
    本院管轄，合先敘明。又聲請人係禁治產人王楊淑花之弟，
    自屬利害關係人，則其聲請本院改定禁治產人王楊淑花之監
    定人，依上開規定，自屬有據。次查，禁治產人王楊淑花前
    經本院裁定宣告禁治產，並由其母親楊蘇金里為監護人之事
    實，業據聲請人提出戶籍謄本附卷可稽，並經本院調閱91年
    度禁字第57號禁治產宣告卷宗核閱無誤，堪信為真正。次查
    ，聲請人主張楊蘇金里現年已高齡85歲，因發生車禍，導致
    左側肱骨遠端粉碎性骨折、右胸挫傷併第九肋骨骨折、右側
    近端胜骨粉碎性骨折、右小腿大面積皮膚磨損併缺失、腰椎
    壓迫性骨折、逆流性食道炎，經手術治療後，目前行動不便
    ，需乘坐輪椅，又因高齡患有重聽，無法繼續擔任禁治產人
    王楊淑花之監護人等情，業據聲請人提出戶籍謄本、診斷證
    明書為證，並經禁治產人王楊淑花之監護人楊蘇金里到庭陳
    明無誤，自足信為真正。本院審酌依楊蘇金里之年紀及身心
    狀況，事實上顯無法繼續擔任禁治產人王楊淑花監護人職務
    甚明，依民法第1095條規定，其請求辭退禁治產人王楊淑花
    之監護人職務，應屬有據。又禁治產人王楊淑花之配偶王國
    富、其父親楊天德，均己，其母親楊蘇金里事實上無法繼
    續擔任其監護人職務，次查，禁治產人王楊淑花之內祖父母
    楊新竹、楊董柿，外祖父母蘇金福、蘇劉千，亦均已去世，
    有聲請人所提出之除戶謄本在卷足稽，此外又無家長或已死
    亡之父以遺囑指定之人得擔任其監護人，故禁治產人王楊淑
    花並無前開民法第1111條第1項所定之法定順序監護人存在
    ，依上開民法第1111條第2項規定，本院自得徵求禁治產人
    王楊淑花之親屬會議之意見選定之。次查，經禁治產人王楊
    淑花之親屬會議成員即其弟楊萬祥、聲請人楊萬琴、姊陳楊
    寶玉、妹楊淑珍、母楊蘇金里五人召開會議，共同同意推舉
    聲請人楊萬琴（男，53年2月27日生，身分證統一編號：Ｚ00
    0000000號，住臺南縣善化鎮六德里六分寮250號）為禁治產
    人王楊淑花之監護人，有聲請人所提出之親屬會議會議紀錄
    、戶籍謄本附卷可憑。本院審酌聲請人為禁治產人王楊淑花
    之弟，目前與禁治產人王楊淑花同住，可協助處理禁治產人
    王楊淑花之相關事務，為適當之人。依前開規定，本院參酌
    禁治產人王楊淑花親屬會議之意見，爰改定聲請人為禁治產
    人王楊淑花之監護人，負責護養及治療禁治產人王楊淑花之
    身體。
四、依非訟事件法第21條第1項前段、第24條第1項，裁定如主文
    。
中    華    民    國    98    年    5     月    4     日
                  家事法庭    法  官  鄭  彩  鳳
上為正本係照原本作成。
如對本裁定抗告，須於裁定送達後10日內向本院提出抗告狀，並
應繳納抗告費新台幣1000元。
中    華    民    國    98    年    5     月    4     日
                              書記官  黃  心  怡

司法院資訊處製作；財團法人民間司法改革基金會備份。
